【裁判字號】    98,事聲,113
【裁判日期】    981130
【裁判案由】    聲明異議
【裁判全文】
臺灣板橋地方法院民事裁定             98年度事聲字第113號
異  議  人  國立臺灣藝術大學
法定代理人  乙○○
相  對  人  甲○○○○○○○○.
                        2樓
上列當事人間聲請確定訴訟費用額事件，異議人對於本院司法事
務官民國98年8月27日所為之98年度司聲字第454號裁定聲明異議
，本院裁定如下：
    主    文
原裁定廢棄。
相對人應賠償聲請人之訴訟費用額確定為新臺幣貳萬仟捌佰貳
拾壹元，並應自本裁定送達之翌日起至清償日止，加給按週年利
率百分之五計算之利息。
    理    由
一、按各當事人一部勝訴、一部敗訴者，其訴訟費用，由法院酌
    量情形，命兩造以比例分擔或命一造負擔，或命兩造各自負
    擔其支出之訴訟費用，民事訴訟法第79條定有明文。又法院
    未於訴訟費用之裁判確定其費用額者，第一審受訴法院於該
    裁判有執行力後，應依聲請以裁定確定之。依第1 項確定之
    訴訟費用額，應於裁定送達之翌日起，加給按法定利率計算
    之利息，民事訴訟法第91條亦有規定。所謂「以裁定確定之
    」，係指法院已為訴訟費用之裁判，僅未確定其費用額而言
    ，即訴訟費用之裁判中未確定其費用額之情形。是確定訴訟
    費用之裁定，僅在確定敗訴之當事人應負擔之訴訟費用數額
    ，並非就權利存在與否為確定，至其償還義務如何，應從命
    負擔訴訟費用之裁判定之。因此，當事人在該程序中，自得
    就各個費用項目是否為法律上之訴訟費用、數額之計算有無
    錯誤、各別負擔之金額為何等加以爭執。次按，當事人對於
    司法事務官處理事件所為之終局處分，得於處分送達後10日
    之不變期間內，以書狀向司法事務官提出異議。司法事務官
    認前項異議有理由時，應另為適當之處分；認異議為無理由
    者，應送請法院裁定之。法院認第 1項之異議為有理由時，
    應為適當之裁定；認異議為無理由者，應以裁定駁回之。前
    項裁定，應敘明理由，並送達於當事人，民事訴訟法第 240
    條之4定有明文。
二、本件異議意旨略以：異議人與相對人之間前有履行契約事件
    經台灣高等法院97年上字第 378號判決確定，認相對人應負
    擔第一、二審訴訟費用（除確定部分外）10分之4，其餘由
    異議人負擔，故異議人依民事訴訟法第91條規定，聲請裁定
    異議人之訴訟費用負擔額，然原裁定以無確定實益為由駁回
    聲請，異議人就原裁定之計算方式有不同意見，亦認確有請
    求確定訴訟費用額之實益，為此聲明異議，求為廢棄原裁定
    等語。
三、經查，異議人與相對人之間因履行契約事件經本院95年度訴
    字第1159號判決「訴訟費用由相對人負擔百分之七十五，餘
    由聲請人負擔」；嗣經臺灣高等法院97年度上字第378 號判
    決「原判決關於命相對人給付超過新臺幣2,339,932 元本息
    部分，及該部分假執行之宣告，暨訴訟費用之裁判均廢棄；
    前開廢棄部分，聲請人在第一審之訴及假執行之聲請均駁回
    ；其餘上訴駁回；第一、二審訴訟費用除確定部分外，由相
    對人負擔十分之四，餘由聲請人負擔」確定。異議人於本院
    第一審程序支出訴訟費用新台幣（下同）40,204元（至相對
    人雖因提起上訴而有繳納第二審裁判費46,347元，然因相對
    人並未提起確定訴訟費用額之聲請，故不在本件計算範圍內
    ，附此敘明），其於第一審敗訴未上訴而確定之應負擔訴訟
    費用額為10,051元（40,204×0.25=10,051 ）；至相對人第
    一審敗訴未上訴而確定之應負擔訴訟費用額為19,599元（計
    算式：相對人第一審敗訴未上訴而確定之金額為1,948,587
    元，1,948,587 ÷3,016,272 ＝0.65，0.65×（40,204×0.
    75）=19,599 ）；另第一審因相對人敗訴上訴而未確定之訴
    訟費用額為10,554元（計算式：相對人第一審敗訴上訴而未
    確定之金額為1,067,685 元，1, 067,685÷3,016,27 2 ＝
    0.35，0.35×（40,204×0.75）=10,554 ）；該未確定部分
    之訴訟費用額10,554元，依第二審判決，應由相對人負擔10
    分之4 ，亦即相對人應負擔4,222 元（10,554×0.4 ＝4,22
    2 ）。是本件異議人所支出第一審訴訟費用40,204元中，應
    由相對人負擔之訴訟費用額為23,821元（19,599＋4,222=23
    ,821）。本件聲請係屬有實益，且原裁定之計算式尚有未恰
    ，從而，異議意旨指摘原裁定不當，聲明廢棄，為有理由，
    爰裁定如主文第2 項所示。
四、依民事訴訟法第240條之4第3項，裁定如主文。
中    華    民    國    98    年    11    月    30    日
                  民事第三庭  法  官  吳金芳
以上正本證明與原本無異。
如對本裁定抗告，應於收受裁定正本送達後10日內向本院提出抗
告狀，並繳納抗告裁判費新臺幣1,000元。
中    華    民    國    98    年    12    月    1     日
                              書記官  黃美雲


司法院資訊處製作；財團法人民間司法改革基金會備份。
